【裁判字號】    90,上易,1707
【裁判日期】    900614
【裁判案由】    毀損
【裁判全文】
臺灣高等法院刑事判決                            九十年度上易字第一七七號
    上  訴  人  臺灣臺北地方法院檢察署檢察官
    被      告  乙○○
右上訴人因被告毀損案件，不服臺灣台北地方法院九十年度易字第五十六號，中華民
國九十年三月二十一日第一審判決（起訴案號：臺灣台北地方法院檢察署八十九年度
偵字第一五七三四號）提起上訴，本院判決如左：
    主      文
上訴駁回。
    理      由
一、公訴意旨略以：被告乙○○於民國 (下同）八十九年六月十日下午一時許，前往
    台北市○○○路○段二八三巷十四弄九號、十一號雙併公寓之一樓大門處，按啟
    九號二樓甲○○住處之對講機表示欲找黃政嘉，接聽之甲○○答稱其夫黃政嘉不
    在，拒不開門讓乙○○入內，二人遂發生言語爭執，詎乙○○憤而脫下所著高跟
    鞋猛力敲擊大門玻璃，致該玻璃破裂毀損不堪使用，足以生損害於甲○○等住戶
    ，因認被告涉有刑法第三百五十四條之毀損罪嫌等語。
二、按犯罪事實應依證據認定之，無證據不得推定其犯罪事實；不能證明被告犯罪者
    ，應諭知無罪之判決，刑事訴訟法第一百五十四條、第三百零一條第一項分別定
    有明文。又所謂認定犯罪事實之證據，係指足以認定被告確有犯罪行為之積極證
    據而言，如未發現相當證據，或證據不足以證明，自不能以推測或擬制之方法，
    以為裁判基礎；再告訴人之告訴，係以使被告受刑事訴追為目的，是其陳述是否
    與事實相符，仍應調查其他事實以資審認，始得為不利被告之認定（最高法院四
    十年台上字第八六號、五十二年台上字第一三００號判例參照）。次按刑法第三
    百五十四條毀損罪以行為人之行為係出於故意為必要，且其如何具有故意仍應以
    有關之事證予以證明，始為適法。
三、公訴人認被告乙○○涉有毀損罪嫌，無非係以告訴人甲○○之指訴與證人即當日
    前往現場處理之員警張鎮國之證述與現場照片等為其論據。訊據被告乙○○固承
    認有於右揭時間前往上址按甲○○住處門鈴欲找黃政嘉及損壞上開大門玻璃之事
    實，惟堅決否認有何毀損犯行，辯稱：當時告訴人不讓其進入，並透過對講機罵
    人，其遂以手拍打大門，想利用拍打的動作讓告訴人停止罵人，並引起他人注意
    來幫忙開門，其未以高跟鞋敲擊大門，可能因戒指碰到玻璃，所以大門玻璃破裂
    ，其手也受傷，並非故意毀損等語。經查：
(一)按刑法上之故意，依第十三條第一項、第二項規定，分為直接故意（或確定故意
    ）與間接故意（或不確定故意、未必故意）二種。前者指行為人對於構成犯罪之
    事實，明知並有使之發生該事實之決意，進而實施該犯罪決意之行為；後者指行
    為人對於構成犯罪之事實，預見其有發生之可能，因該犯罪事實之發生不違背其
    本意，乃予容認，聽任其發生之情形而言。是行為人對於構成犯罪之事實，雖非
    決意促使其發生，但預見其發生而其發生並不違背其本意者，即為刑法第十三條
    第二項之間接故意，即須行為人主觀上對於構成要件之實現有所預見，仍聽任其
    發展，終致發生構成要件之該當結果，始克相當，與無故意，但應注意並能注意
    而疏未注意，或預見其發生而確信其不發生之過失責任有別。
(二)告訴人雖指訴被告係以高跟鞋敲擊上開大門玻璃，然為被告所否認，而告訴人亦
    自承被告打破玻璃時其在二樓並未目擊，係事後聽他人說當時被告脫下高跟鞋很
    用力敲擊大門玻璃等情，惟告訴人並未舉何目擊證人以供本院查明其指訴是否屬
    實，此外並無證據足認被告係以高跟鞋敲擊大門玻璃，是尚難僅憑告訴人之指訴
    遽認被告係持高跟鞋敲擊大門玻璃，參以證人黃政嘉於原審審理時證稱：當時乙
    ○○手上沒有拿東西等語（見原審卷九十年二月九日筆錄），是被告所辯其係以
    手拍打大門等語應可採信；至現場照片僅能證明大門玻璃破裂之事實，而證人即
    員警張鎮國則證稱：其到現場時已見大門玻璃破裂等語，亦不能證明被告係持高
    跟鞋故意毀損大門玻璃之事實，是被告縱有以手拍打大門之情形，當時其行為是
    否出於故意毀損，仍有待相關之事證予以證明。而證人黃政嘉於偵審中供稱：當
    天其返家見一樓大門玻璃已破裂，乙○○站在門外且手受傷流血，其想帶她去就
    醫，就與乙○○進入公寓，先將公事包放在二樓家門口後，再帶她去就醫等語（
    見偵查卷第二十八頁、原審卷九十年二月九日筆錄），核與被告所供之情節相符
    ，是被告以手拍打大門玻璃致手受傷，且被告於大門玻璃遭其打破後仍站在門外
    ，並未逕行開門進入該公寓等情，應可認定，參諸以徒手將玻璃擊破，極可能造
    成手部受傷，為一般人所知悉之事，果被告確係以毀損之故意而決意擊破大門玻
    璃，應不致以徒手敲擊而使手部受傷，其大可手持任何器物敲擊以避免受傷之危
  險，故被告所辯其以手拍打大門，想利用拍打的動作讓告訴人停止罵人，並引起
    他人注意來幫忙開門等語，尚可採信，堪認被告主觀上尚無毀損之直接故意。至
    被告是否有毀損之間接故意？按玻璃破裂造成手部受傷，此結果應為一般人所不
    願發生，是尚難遽認發生玻璃破裂之結果不違背被告之本意，又無其他積極證據
    足認被告對於構成犯罪之事實預見其發生而其發生不違背其本意，即與間接故意
    之要件尚屬有間，是被告所辯其並非故意毀損等語尚非不可採信，實難因被告有
    拍打大門玻璃之行為，逕行推定其有毀損故意。至被告以手不慎將玻璃擊破，是
    否應負民事上過失之損害賠償責任，乃另一問題，非本案所得審酌。此外，復查
    無其他積極證據足資證明被告涉犯公訴人所指之毀損罪嫌，因不能證明被告故意
    犯毀損罪，依首揭說明，原審為被告無罪之諭知，核無不合。公訴人依告訴人聲
    請上訴意旨猶執陳詞仍指被告犯罪，為無理由，上訴應予駁回。
據上論斷，應依刑事訴訟法第三百六十八條，判決如主文。
本案經檢察官王安明到庭執行職務。
中      華      民      國    九十      年      六      月     十四     日
                              台灣高等法院刑事第七庭
                                  審判長法  官  黃  賽  月
                                        法  官  林  瑞  斌
                                        法  官  蘇  隆  惠
右正本證明與原本無異。
不得上訴。
                                        書記官  周  素  秋
中      華      民      國     九十     年      六      月     十四     日


司法院資訊處製作；財團法人民間司法改革基金會備份。
